【裁判字號】    99,上易,260
【裁判日期】    990210
【裁判案由】    詐欺
【裁判全文】
臺灣高等法院刑事判決                 99年度上易字第260號
上  訴  人
即  被  告  甲○○
上列上訴人因詐欺案件，不服臺灣士林地方法院98年度易字第19
7號，中華民國98年10月29日第一審判決（97年度偵字第15625號
、98年度偵字第596號、第1308號）及併案審理（臺灣臺北地方
法院檢察署98年度偵字第3891、1708號、臺灣臺中地方法院檢察
署97年度偵字第28978號、98年度偵字第3528、3539、4788、495
7、6708號、臺灣苗栗地方法院檢察署98年度偵字第808、1242號
、臺灣彰化地方法院檢察署98年度偵字第6049號），提起上訴，
本院判決如下：
    主  文
上訴駁回。
    理  由
一、依刑事訴訟法第350條、第361條、第362條、第367條規定，
    不服地方法院之第一審判決而上訴者，須提出上訴書狀，並
    應敘明具體理由，為上訴必備之程式；其所提出之書狀未敘
    述上訴理由，或僅曾以言詞陳述上訴理由者，均應於上訴期
    間屆滿後20日內補提理由書於第一審法院。第一審法院經形
    式審查，認逾期未補提上訴理由者，應定期間先命補正；逾
    期未補正者，為上訴不合法律上之程式，應以裁定駁回。倘
    已提出上訴理由，但所提非屬具體理由者，則由第二審法院
    以上訴不合法律上之程式，判決駁回。而所謂具體理由，必
    係依據卷內既有訴訟資料或提出新事證，指摘或表明第一審
    判決有何採證認事、用法或量刑等足以影響判決本旨之不當
    或違法，而構成應予撤銷之具體事由，始克當之（例如：依
    憑證據法則具體指出所採證據何以不具證據能力，或依憑卷
    證資料，明確指出所為證據證明力之判斷如何違背經驗、論
    理法則）；倘僅泛言原判決認定事實錯誤、違背法令、量刑
    失之過重或輕縱，而未依上揭意旨指出具體事由，或形式上
    雖已指出具體事由，然該事由縱使屬實，亦不足以認為原判
    決有何不當或違法者（例如：對不具有調查必要性之證據，
    法院未依聲請調查亦未說明理由，或援用證據不當，但除去
    該證據仍應為同一事實之認定），皆難謂係具體理由，俾與
    第二審上訴制度旨在請求第二審法院撤銷、變更第一審不當
    或違法之判決，以實現個案救濟之立法目的相契合，並節制
    濫行上訴（最高法院97年度台上字第892號判決參照）。又
    第二審法院認為上訴書狀未敘述理由，依刑事訴訟法第367
    條但書規定，始應定期間命其補正。如認上訴書狀已敘述理
    由，但其理由非屬具體，其所為上訴，即不符上訴之法定要
    件，自得逕行判決駁回，無定期命補正問題（最高法院97年
    度台上字第3599號判決參照）。
二、上訴人不服原判決，形式上提出上訴理由略以：因本件台銀
    帳戶之存款不多，方將存摺、提款卡、密碼放於車內置物箱
    而遭竊，並未提供他人使用，且請求從輕量刑云云。
三、本院查：
  (一)原審憑31名被害人警詢指訴、安泰商銀存入憑條存根聯、臺
    北富邦銀行對帳單、中華郵政交易明細表3紙、臺中商銀網
    路ATM轉帳明細、合作金庫交易明細單2紙、永豐銀行ATM交
    易明細、星展銀行交易傳票、郵政跨行匯款申請書4紙、中
    國信託ATM交易明細2紙、華泰商銀活存綜合存款簿交易明細
    、上海商業儲蓄銀行ATM交易明細1紙、國泰世華銀行民國97
    年12月3日函及交易明細、合作金庫竹北分行97年12月9日函
    及交易明細、中華郵政存簿交易明細、兆豐商銀大安分行97
    年11月21日函及交易明細、第一銀行ATM交易明細表2份、華
    南商銀跨行轉帳明細、中信商銀存簿交易明細表、玉山商銀
    ATM交易明細表、合作金庫士林分行98年5月18日函及交易明
    細、中華郵政股份有限公司儲匯處98年5月20日函及交易清
    單、華南商銀98年5月21日函及交易明細表，及依被告自承
    系爭帳戶乃其親自向銀行申請，並供日常使用並有臺灣銀行
    水湳分行97年10月2日函及被告開戶資料及交易往來明細表
    （臺灣士林地方法院檢察署98年度偵字第1308號卷第23至32
    頁）等證據，被告上開帳戶確已供詐騙集團使用，並致原判
    決附表所示31名被害人受詐欺而匯款至系爭帳戶。另以被告
    有相當社會經驗，應知汽車車牌、金融帳戶等物易遭不法利
    用，竟未立即報警，而遲至3日後始報案，報案稱察覺失竊
    日期、物品均與所辯不符，與常情有違，且被告稱車內物品
    遭竊均僅為片面之詞，未提出其他積極事證可佐，縱認被告
    稱97年9月12日下午以電話向銀行掛失乙節屬實，惟被害人
    受騙匯款日期均在97年9月12日中午以前，時間差距不到半
    日，若謂巧合，實難想像。況詐騙集團為確保取得不法利益
    ，必係詐騙集團可掌控之帳戶，若謂詐騙集團要求被害人匯
    入他人遺失之存款帳戶，帳戶申請人驟然掛失止付，該集團
    將無法提領帳戶內存款，故本件被告謂「97年9月中旬遭竊
    」後至其「97年9月12日下午掛失」前之短短數日內，接連
    有多達31名被害人受騙匯款，足認被告係出於自主決定，將
    存摺、提款卡及密碼交付與詐騙集團無疑。認被告係一行為
    犯多個刑法第30條第1項前段、第339條第1項之幫助詐欺取
    財罪，為想像競合犯，應從一重以幫助詐欺取財罪處斷。經
    審酌被告提供帳戶致多個被害人財產損失近23萬元，增加追
    償及查緝困難，未與被害人和解，否認犯行，未見悔意，量
    處有期徒刑6月，並諭知易科罰金折算標準。經核原判決證
    據取捨及證明力判斷於法均無不合，從形式上觀察，其認事
    用法並無任何違誤之處。
  (二)被告上訴理由所稱：因帳戶裡金額不多（餘4百多元）始放
    於置物箱係遭竊非供他人使用，已向台灣銀行電話掛失，不
    知事會如此，經此連串打擊身心俱疲，又有年邁體弱父母，
    請法官從輕量刑云云；經查：上開理由僅係被告就案發原委
    之主觀陳述，該上訴並未依卷內既有資料或提出新事證指摘
    原判決憑「被告有社會經驗，應知金融帳戶等物易遭不法利
    用，竟遲至3日後始報案，且報案所稱失竊日期、物品均與
    所辯不符，與常情有違，且未提出他事證佐證，縱被告所稱
    掛失屬實，惟被害人匯款日均在97年9月12日中午掛失以前
    ，時間巧合，實難想像。況詐騙集團為確保取得利益，必係
    可掌控之帳戶，若係他人遺失之存款帳戶，帳戶申請人驟然
    掛失止付，將無法提領帳戶內存款」（原判決第5、6頁）等
    情，依論理、經驗法則認定被告係自主決定，將存摺、提款
    卡及密碼交付與詐騙集團而有幫助詐欺犯行，及原判決依「
    被害人財產損失近23萬元，增加追償及查緝困難，未與被害
    人和解，否認犯行，未見悔意」（原判決第7頁）等，為量
    刑之所據，有何不當或違法，並足影響原判決本旨，其上訴
    理由形式上觀之，非足以動搖原判決而構成應撤銷之具體事
    由，與刑事訴訟法第361條第2項所稱「具體理由」，顯不相
    當，其上訴不合法律上程式，且無須命補正，本件被告上訴
    ，應予駁回，並不經言詞辯論為之。
三、據上論斷，應依刑事訴訟法第367條前段、第372條，判決如
    主文。
中    華    民    國    99    年    2     月    10    日
                  刑事第九庭  審判長法  官  陳貽男
                                    法  官  周盈文
                                    法  官  詹駿鴻
以上正本證明與原本無異。
不得上訴。
                                    書記官  梁淑時
中    華    民    國    99    年    2     月    11    日


司法院資訊處製作；財團法人民間司法改革基金會備份。
